【裁判字號】    90,易,145
【裁判日期】    900301
【裁判案由】    業務侵占
【裁判全文】
臺灣臺中地方法院刑事判決                            九十年度易字第一四五號
    公  訴  人  臺灣臺中地方法院檢察署檢察官
    被      告  乙○○
右列被告因業務侵占案件，經檢察官提起公訴（八十九年度偵字第一九二二號），
本院判決如左：
    主  文
乙○○意圖為自己不法之所有，而侵占對於業務上所持有之物，累犯，處有期徒刑拾
月。
    事  實
一、乙○○前因侵占案件，經臺灣高雄地方法院判處有期徒刑十月，案經上訴後，經
    臺灣高等法院高雄分院駁回上訴而告確定，於民國八十五年一月六日執行完畢。
    乙○○係土地代書，以受客戶委託從事土地買賣仲介、辦理移轉登記及代委託人
    出借款項、收取債務人清償之本息並辦理抵押權設定登記（即民間俗稱一胎、二
    胎借款）等為業務，為從事業務之人。甲○○於八十六年十月二十七日，委由乙
    ○○將新台幣（下同）四十萬元借貸與陳其政，陳其政則提供其所有坐落在彰化
  縣鹿港鎮○○段一九地號土地供為甲○○債權之擔保，並委由乙○○辦理土
    地抵押權設定登記完畢。嗣於八十九年五月間，因陳其政未按時繳交利息及清償
    本金，甲○○遂向臺灣彰化地方法院聲請查封前開土地，俾拍賣前開土地而使其
    債權獲償，陳其政得知其所有之前開土地遭查封後，即籌集資金，於八十九年五
    月十八日，至乙○○位於台中市西屯區○○○街八號之代書事務所內，將借貸之
    本金、利息、訴訟及執行費用在內之六十七萬五千七百十元（含乙○○代墊之利
    息十二萬元、訴訟及執行費用二萬三千七百十元）交給乙○○，委其轉交甲○○
    ，以求得抵押權之塗銷。詎乙○○竟意圖為自己不法之所有，將其業務上所持有
    應交還甲○○之五十三萬二千元侵占入己，供為清償其自身之債務及其他支出之
    用。後陳其政見甲○○久未辦理抵押權登記塗銷，經與甲○○聯繫後，甲○○始
    知悉上情。
二、案經甲○○訴請臺灣臺中地方法院檢察署檢察官偵查起訴。
    理  由
一、訊據被告乙○○固不諱言有受託代告訴人甲○○處理借款予陳其政之所有事項，
    並有先將陳其政所交付、供為清償積欠甲○○之款項供己清償自身之債務及其他
    支出之事實，然矢口否認有業務侵占之犯行，並辯稱：經手甲○○之貸款事宜已
    四、五年，曾口頭告知甲○○要先借用該筆款項，本件係因伊搬家所滋生之誤會
    云云。惟查，右開犯罪事實，業據告訴人甲○○於偵查及本院審理中指述甚明，
    並有土地登記簿謄本、債務清償明細收據、債務清償證明書、陳其政寄予被告之
    存證信函附卷可資佐證，而被告係在告訴人提出本案告訴後，方以電話與告訴人
    聯絡告知有挪用告訴人之款項之事，並告訴人係於提出本案告訴後，被告始與告
    訴人進行和解、並取得告訴人俟被告處理土地後再還款之同意，業經告訴人於本
    院審理中指述甚詳，核與被告自承係在收到陳其政的存證信函後，才告知告訴人
    陳其政業已還款等情相符，則被告於支用其業務上所持有應交還告訴人之前開款
    項之時，確實未經取得告訴人之同意，要屬無疑之事，按刑法上之侵占罪係屬即
    成犯，於持有人將原來持有物表現其變為所有之意思時，犯罪即為完成，雖嗣後
    取得被害人之同意，仍無礙於犯罪之構成；被告既將其因業務而持有之上開款項
    ，供為清償其自身之債務及其他支出使用，自有變更持有為所有之意思，其後雖
    經與告訴人達成和解，仍無礙其罪責之成立。又告訴人係於八十九年十月十六日
    提出本件告訴，有告訴狀在卷可考，距陳其政交付款項予被告之八十九年五月十
    八日，已有近五個月之久，被告未將應交還告訴人之款項轉交，顯亦非因其搬家
    致一時連絡失誤所滋生之誤會，被告前開所辯，要係卸責之詞，不足採信。本案
    事證明確，被告右揭犯行足為認定。
二、核被告乙○○所為，係犯刑法第三百三十六條第二項之業務侵占罪。又被告前因
    侵占案件，經臺灣高雄地方法院判處有期徒刑十月，案經上訴後經臺灣高等法院
    高雄分院駁回上訴而告確定，於民國八十五年一月六日執行完畢，有臺灣高等法
    院被告全國前案紀錄表在卷可按，其於有期徒刑執行完畢後，五年以內再犯本件
    有期徒刑以上之罪，為累犯，應依刑法第四十七條之規定，加重其刑。爰審酌被
    告犯罪之動機、目的、手段、侵占金額達五十三萬二千元，犯罪所生損害非輕，
    然事後業經與告訴人達成和解，就所侵占金額之償還並已提供相當之擔保，而取
    得告訴人之諒解，有切結書、和解書各乙紙在卷可稽，並經告訴人述明在卷，及
    被告之品行、生活狀況、智識程度並犯後態度等一切情狀，量處如主文所示之刑
    。
據上論斷，應依刑事訴訟法第二百九十九條第一項前段，刑法第三百三十六條第二項
、第四十七條，罰金罰鍰提高標準條例第一條前段，判決如主文。
中      華      民      國      九十      年      三      月      一    日
                                  臺灣臺中地方法院刑事第二庭
                                          法  官  呂  麗  玉
右正本證明與原本無異。
如不服本判決，應於判決送達後十日內向本院提出上訴狀，上訴於臺灣高等法院臺中
分院( 須附繕本 )。
                                          書記官
中      華      民      國      九十      年      三      月      五    日
刑法第三百三十六條第二項
對於公務上或因公益所持有之物，犯前條第一項之罪者，處一年以上七年以下有期徒
刑，得併科五千元以下罰金。
對於業務上所持有之物，犯前條第一項之罪者，處六月以上五年以下有期徒刑，得併
科三千元以下罰金。
前二項之未遂犯罰之。


司法院資訊處製作；財團法人民間司法改革基金會備份。
